【裁判字號】    90,交易,176
【裁判日期】    901113
【裁判案由】    過失傷害
【裁判全文】
臺灣士林地方法院刑事判決                          九十年度交易字第一七六號
    公  訴  人  臺灣士林地方法院檢察署檢察官
    被      告  甲○○
右列被告因過失傷害案件，經檢察官提起公訴 (八十九年度偵字第八六六七號)，本
院判決如左：
    主  文
甲○○因過失傷害人，處拘役伍拾伍日，如易科罰金以參佰元折算壹日。
    事  實
一、甲○○於民國八十九年六月十八日凌晨，駕駛車號ＤＺ─四三八０號自用小客車
    ，沿台北縣八里鄉台十五線八里往五股方向行駛於內側車道，嗣於同日凌晨二時
    五十分許，行經台北縣八里鄉烏山頭四十號前路段之交岔路口時，因天雨致視線
    不清，原應注意該路段行車速度不得超過時速六十公里之規定，及行經交岔路口
    時，或因雨霧致視線不清時，均應減速慢行，作隨時停車之準備，而依當時之情
    形，並無不能注意之情事，竟疏未注意，仍以時速六十二公里之速度行駛而未減
    速慢行，並作隨時停車準備。適有乙○○無駕駛執照騎乘車號ＧＢＢ─八０三號
    之重型機車，其後搭載丙○○，亦沿台北縣八里鄉台十五線八里往五股方向行駛
    於外側車道，於行經上開交岔路口，未於三十公尺前駛入內車道左轉，僅於十公
    尺前直接從外側車道迴轉進入對向車道，本應注意汽車行駛至交岔路口時，轉彎
    車應讓直行車先行，而依當時情形，又無不能注意之情事，亦疏於注意，未讓甲○○所駕駛之直行車先行。由於甲○○駕駛小客車未減速慢行，以作隨時停車準
    備，且乙○○騎乘重型機車於轉彎時又未應讓甲○○所駕駛之直行車先行，致使
    甲○○見乙○○騎乘重型機車迴轉橫越馬路時，雖立即剎車，惟因無法完全剎停
    ，其小客車右前車頭仍撞及乙○○騎乘之重型機車左後方，造成乙○○受有多處
    顱部及顏面撕裂傷、右頸部深度裂傷（十二×六×三公分）合併臂神經叢（Ｃ５
    、Ｃ６）及頸神經叢斷裂、左足踝骨折之傷害，丙○○則受有頭部外傷合併腦出
    血併腦挫傷、第五、六頸椎半脫位之傷害。
二、案經乙○○、丙○○訴由台北縣警察局蘆洲分局報請臺灣士林地方法院檢察署檢
    察官偵查起訴。
     理  由
一、訊據被告甲○○對右揭時地發生車禍，致告訴人乙○○、丙○○受傷之事實坦承
    不諱，核與告訴人之指訴情節相符，並有道路交通事故調查報告表及車輛受損與
    現場照片在卷可佐。而告訴人等因本件車禍受傷，復有馬偕醫院驗傷診斷書二紙
    附卷為憑。
二、按行車速度，依標誌之規定，無標誌者，在郊外道路時速不得超過六十公里；又
    汽車駕駛人行經交岔路口，或行車因雨霧致視線不清，應減速慢行，作隨時停車
    之準備，道路交通安全規則第九十三條第一項第一款、第四款分別定有明文，此
    為一般駕駛人所具之交通常識與經驗，於駕駛時應注意並能注意遵守之事項。經
    查肇事地點之行車速率限制在六十公里以下，有道路交通事故調查報告表可憑。
    被告行車應注意標誌之規定，且依當時情況，又無不能注意之情形，乃貿然以時
    速六十二公里之速度行駛，未減速慢行，其違反道路交通安全規則之規定而有過
    失責任甚明。此外本件經台灣省台北縣區車輛行車事故鑑定委員會鑑定，亦認被
    告駕駛自小客車，行經岔路口未減速慢行為肇事次因，有該會鑑定意見書附卷可
    參。雖該會亦鑑定認告訴人乙○○無照駕駛重機車，轉彎車未讓直行車先行為肇
    事主因，亦有違反道路交通管理規則第一百零二條第一項第六款之規定，其與有
    過失，仍不能解免被告之罪責。又被害人等確因本件車禍受有上揭傷害，其受傷
    與被告之過失間有相當因果關係。事證明確，被告犯行堪以認定。
三、核被告所為，係犯刑法第二百八十四條第一項前段之過失傷害罪。被告一過失行
    為致二人受傷，為犯同種罪名之想像競合犯，仍從一刑法第二百八十四條第一項
    前段之過失傷害罪處斷。爰審酌被告就本件車禍之發生為肇事次因，其過失程度
    、所生危害、肇事後態度及尚未與被害人達成民事和解等一切情狀，量處如主文
    所示之刑。又被告犯罪後，刑法第四十一條業已修正為「犯最重本刑為五年以下
    有期徒刑以下之罪，而受六個月以下有期徒刑或拘役之宣告，因身體、教育、職
    業、家庭之關係或其他正當事由，執行顯有困難者，得以一元以上三元以下折算
    一日，易科罰金。但確定因不執行所宣告之刑，難收矯正之效，或難以維持法秩
    序者，不在此限。併合處罰之數罪，均有前項情形，其應執行之刑逾六月者，亦
    同」，於九十年一月十日公布，同年一月十二日施行，是被告犯後法律已有變更
    ，比較新舊法，對被告並無有利及不利之情形，仍應適用新法，並諭知易科罰金
    之折算標準。
據上論斷，應依刑事訴訟法第二百九十九條第一項前段，刑法第二百八十四條第一項
前段、第五十五條、笫二條第一項前段、第四十一條第一項前段、罰金罰鍰提高標準
條例第一條前段，第二條，判決如主文。
本案經檢察官呂文忠到庭執行職務。
中      華      民      國      九十      年      十一      月    十三  日
                                臺灣士林地方法院交通法庭
        法  官  李  正  紀
右正本證明與原本無異。
如不服本判決應於送達後十日內向本院提出上訴狀。
                                    書記官  趙  薇  莉
中      華      民      國      九十      年      十一      月    十三  日
附錄本案論罪科刑法條全文
刑法第二百八十四條第一項
因過失傷害人者，處六月以下有期徒刑、拘役或五百元以下罰金，致重傷者，處一年
以下有期徒刑、拘役或五百元以下罰金。


司法院資訊處製作；財團法人民間司法改革基金會備份。
